【裁判字號】    98,聲,78
【裁判日期】    980331
【裁判案由】    提存異議
【裁判全文】
臺灣桃園地方法院民事裁定                98年度聲字第78號
異  議  人  萬善祠管理人游振東
相  對  人  乙○○
代  理  人  甲○○
上列當事人間清償提存事件，異議人對於民國97年12月31日本院
提存所97年度存字第3293號准予提存之處分，聲明異議，本院裁
定如下：
    主  文
異議駁回。
    理  由
一、異議意旨略以：異議人係社團法人，其祠產為公同共有，有
    關祠產之處分，應依民法第819 條、第828 條之2 之規定為
    之。相對人與無代表異議人權限之游孝華、游進益就異議人
    祠產訂立三七五租約，異議人會員一致否認上開三七五租約
    存在；相對人復未提出證明文件，異議人自無法追認上開三
    七五租約，是異議人並非無故拒收相對人提存之租金，爰依
    法提出異議，請求駁回提存云云。
二、按債權人受領遲延者，清償人得將其給付物，為債權人提存
    之；非依債務本旨或向無受領權人所為之清償提存，其債之
    關係不消滅；清償提存，關於提存原因之證明文件，無庸附
    具。民法第326 條、提存法第22條及同法施行細則第20條第
    5 款後段，定有明文。準此，清償提存，提存人主張有提存
    原因，即得向提存所為提存，且無須附具提存原因之證明文
    件。又提存事件為非訟事件，提存所僅得就形式上審查，凡
    提存人主張之原因事實合於提存法第8 條、第9 條及同法施
    行細則第3 條規定審查之範圍，即應准予提存，如當事人間
    就實體法上法律關係有所爭執，應另循民事糾紛解決途逕處
    理，提存所就上開實體事項之爭執，自無從審究。
三、經查，本件相對人以異議人有受領遲延情事，向本院提存所
    辦理清償提存，其已依提存法第8 條及第9 條規定作成提存
    書，載明受取權人、提存人及其代理人之姓名及住所、提存
    物之名稱種類數量、提存原因及事實，並將提存物一併提交
    提存物保管機構，連同提存通知書、證明文件即三七五耕地
    租約影本1 件、存證信函影本、土地登記謄本各2 件提出提
    存於本院提存所等情，業據本院依職權調取本院提存所97年
    度存字第3293號清償提存卷證，核閱無訛，故本院提存所依
    形式上審查，認合於前揭提存法規定程式而准予提存，於法
    並無不合。異議人前開主張，核屬兩造間權利義務之實體爭
    執，縱令屬實，揆諸上揭說明，應另循民事糾紛解決途徑處
    理，並非本院提存所得以審究。異議意旨執此指摘原處分不
    當，求予變更原處分，為無理由，應予駁回。
四、依提存法第25條第1 項，裁定如主文。
中    華    民    國    98    年    3     月    31    日
                  民事第二庭  法  官  張金柱
如不服本裁定應於送達後10日內向本院提出抗告狀，並應繳納抗
告裁判費新台幣1,000 元。
以上正本證明與原本無異。
中    華    民    國    98    年    4     月     1    日
                              書記官  陳美宜


司法院資訊處製作；財團法人民間司法改革基金會備份。
